【裁判字號】    89,易,3337
【裁判日期】    891031
【裁判案由】    偽造文書
【裁判全文】
臺灣高雄地方法院刑事判決                        八十九年度易字第三三三七號
    公  訴  人  臺灣高雄地方法院檢察署檢察官
    被      告  丙○○
右列被告因偽造文書案件，經檢察官提起公訴（八十九年度偵字第一五三八七號）及
移送併辦（八十九年度偵字第一六九二五號、第二００二一號），本院判決如左：
    主  文
丙○○連續行使偽造私文書，足以生損害於公眾及他人，處有期徒刑伍月，如附表編
號一、二、三、四、五、六、十、十三、十四之偽造「乙○○」署押、指印及「甲○○」之署押均沒收；又連續偽造署押，足以生損害於公眾及他人，處有期徒刑肆月，
如附表編號七、八、九、十一、十二之偽造「乙○○」之署押及指印均沒收；應執行
有期徒刑柒月，如附表所示偽造「乙○○」之署押、指印及「甲○○」之署押均沒收
。
    事  實
一、丙○○曾因違反肅清煙毒條例案件，經本院判處有期徒刑三年八月確定，分別經
    本院及臺灣高等法院高雄分院依法通緝中。詎為掩飾身分，於八十七年一月間，
    在台東縣關山鎮○○路四號之住處，竊取一同居住於上址之胞姊乙○○所有之身
    分證一張（未據告訴）後，嗣於民國八十八年五月二十九日因涉嫌毒品危害防制
    條例案件，經高雄市政府警察局保安警察大隊查獲，即基於行使偽造私文書之概
    括犯意，先於附表一所示在高雄市政府警察局保安警察大隊告知權利通知書及逕
    行逮捕通知書上偽造「乙○○」之署押三枚及指印四枚，藉以表示已收受員警告
    知權利事項及逮捕之意思後，復交回警員處理，足生損害於乙○○本人及國家司
    法機關偵查犯罪之正確性，並連續於自八十八年五月二十九日零時三十分起及同
    日上午十時三十分許止，在如附表所示編號二、三、十之文書上偽造如附表編號
    二、三、十所示「乙○○」署押之指印。丙○○復承上揭行使偽造私文書犯意，
    於八十八年七月間某日在高雄縣大寮鄉○○路，拾獲甲○○所遺失之駕照一張，
    竟意圖為自己不法所有而侵占入己（按侵占遺失物罪嫌部分，追訴權時效已完成
    ），於八十八年七月二十三日上午五時三十三分，在駕駛車牌號碼ＬＵ─二二一
    ０號自小客車行經國道二八五公里北上處，因超速違規及未帶駕照恐遭追訴處罰
    ，竟冒用甲○○之名義，於內政部警政署國道高速公路警察局第四警察隊（以下
    簡稱第四警隊）員警所填發如附表編號十四所示之內政部警政署國道公路警察局
    舉發違反道路交通管理事件通知單（以下簡稱違規通知單，一式四聯），偽簽「
    甲○○」之署押，表示已收到該違規通知單之意思，復交回警員處理，足生損害
    於甲○○及警察機關對於道路交通管理之正確性。丙○○復於八十八年八月十六
    日又因涉嫌毒品危害防制條例案件，為台南市警察局第二分局員警查獲，而基於
    偽造署押之概括犯意，自八十八年八月十六日上午十時起至八十八年八月二十四
    日上午十時十分止，在附表編號七、八、九、十一、十二所示之文書連續偽造如
    附表編號七、八、九、十一、十二所示之「乙○○」署押及指印，復承上揭行使
    偽造私文書之概括犯意，於八十九年六月三十日又因涉嫌毒品危害防制條例案件
    ，為高雄縣警察局仁武分局員警查獲後，而於逮捕通知書上偽造乙○○之署押及
    指印各一枚，復交回警員處理，足生損害於乙○○本人及國家司法機關偵查犯罪
    之正確性，並連續自八十九年六月三十日下午五時二十分起至同日下午十時四十
    五分止，於附表編號四、五、六、十三所示之文書，偽造如附表編號四、五、六
    、十三所示「乙○○」署押之指印。迨於八十九年七月六日，高雄縣仁武分局警
    備隊，於高雄市○○區○○路與建工路口查獲乙○○涉嫌違反毒品危害防制條例
    案件時，始發覺上情。
二、案經高雄縣警察局仁武分局及內政部警政署國道高速公路警察局第四警察隊報告
    台灣高雄地方法院檢察署檢察官移送併辦及台灣高雄地方法院檢察署檢察官自動
    偵查起訴。
    理  由
一、訊據被告丙○○對於上揭事實均坦承不諱，並有被告偽造署押及指印於其上之告
    知權利書、逮捕通知書、警訊筆錄、偵訊筆錄、尿液採證代碼對照表等文書在卷
    可稽，此外復有被害人乙○○、甲○○供述在卷，被告自白與事實相符，堪信為
    真實，本件事證明確，被告犯行洵堪認定。
二、被告冒用乙○○之名應訊及冒用甲○○之名署押，於如附表編號一、四、十四所
    示之文書上偽造「乙○○」、「甲○○」之署押及指印，表示已收受員警告知權
    利事項，應以文書論，且其復交回警員處理，顯於該文書之內容有所主張，足以
    生損害於乙○○、甲○○及國家司法機關偵查犯罪之正確性，核係犯同法第二百
    十六條、第二百二十條、第二百十條之行使偽造私文書罪，公訴人雖未就此部分
    犯行起訴，然於犯罪事實業已敘明（附表編號四）或與起訴部分有連續犯之裁判
    上一罪關係，本院自得一併審究，並予變更起訴法條；另其於如附表編號七、八
    、九、十一、十二所示之文書上偽造「乙○○」署押、指印，足以生損害於乙○○、國家司法機關偵查犯罪之正確性行為，係犯刑法二百十七條第一項之偽造署
    押罪。又其於附表編號一、二、三、四、五、六、十、十三、十四所示之文書內
    偽造署押行為，應為偽造私文書之階段行為，偽造之低度行為則為行使之高度行
    為所吸收，應只論以行使偽造私文書罪。另其迭次行使上開偽造私文書及冒名應
    訊偽造署押行為，均手法相同，且係反覆為之，所犯各係同一罪名之罪，均顯係
    基於概括之犯意為之，各應依連續犯之規定論以一罪，並均加重其刑。被告於附
    表編號七、八、九、十一、十二偽造署押行為及前揭行使偽造私文書行為，該警
    偵訊筆錄所為偽造署押行為與前揭被偽造文書行為所吸收之偽造署押行為已不生
    連續關係，而分屬犯意不同，構成要件互異之罪，應予分論併罰。又公訴人雖未
    就附表編號一、六（對於尿液封口署押及指印部分）、八（對於尿液封口署押及
    指印部分）、十四部分及捺指印行為未據起訴，惟此部分與起訴部分有連續犯之
    裁判上一罪關係或吸收關係，本院自得一併審酌。審酌被告為逃避員警查緝，冒
    名應訊，且偽造他人之簽名、指印，足以生損害於他人及破壞國家監理機關車輛
    管理、國家司法機關犯罪偵查正確性，所犯情節非微，惟念其犯後坦承犯行，態
    度良好等一切情狀，爰量處如主文所示之刑，並定其應執行之刑。被告除偽造「
    乙○○」、「甲○○」之署押外，並均按捺其本人之指印，因該指印同為代表被
    冒用者之姓名，作用及效力與署押無異，且簽名與捺印，係同出於一個偽造署押
    之犯意，是其所按指印雖係被告自己所有，要屬同一偽造署押之犯行，指印部分
    亦應併宣告沒收，是以被告在如附表所示之文書上偽造「「甲○○」之署押及「
    乙○○」署押及指印，均依刑法第二百十九條規定宣告沒收。
據上論斷，應依刑事訴訟法第二百九十九條第一項前段、第三百條，刑法五十六條、
第二百十六條、、第二百十條、第二百十七條第一項、第二百十九條、第五十一條第
五款、第九款，判決如主文。
中        華        民       國     八十九     年    十    月   三十一  日
            臺灣高雄地方法院刑事第二庭
                                      法  官  廖  建  瑜
右正本證明與原本無異。
如不服本判決，應於判決送達後十日內，向本院提出上訴狀。
                                      書記官  歐  文  政
中    華    民    國      八十九      年      十一      月      六      日
附表
  ┌────┬───────────┬─────────────────┐
  │編  號  │偽  造  署  押  日  期│偽  造  署  押  之  文  書  名  稱│
  ├────┼───────────┼─────────────────┤
  │ 一     │八十八年五月二十九日  │高雄市政府警察局保安警察大隊告知權│
  │        │零時三十分            │利通知書及逕行逮捕通知書上署押三枚│
  │        │                      │及指印四枚                        │
  ├────┼───────────┼─────────────────┤
  │ 二     │八十八年五月二十九日  │高雄市政府警察局保安大隊特勤中隊偵│
  │        │零時三十分            │訊筆錄（第一次）上署押二枚及指印五│
  │        │                    │枚                                │
  ├────┼───────────┼─────────────────┤
  │ 三     │八十八年五月二十九日  │高雄市政府警察局偵一隊三分隊嫌疑人│
  │        │四時五十五分          │調查筆錄（第二次）上署押一枚及指印│
  │        │                      │十三枚                            │
  ├────┼───────────┼─────────────────┤
  │ 四     │八十九年六月三十日    │高雄縣警察局仁武分局逮捕通知書上署│
  │        │                      │押一枚及指印一枚（公訴人誤載為搜索│
  │        │                      │扣押筆錄）                        │
  ├────┼───────────┼─────────────────┤
  │ 五     │八十九年六月三十日    │高雄縣警察局仁武分局八十九年六月三│
  │        │                      │十日下午五時二十五分偵訊筆錄上署押│
  │        │                      │二枚及指印八枚                    │
  ├────┼───────────┼─────────────────┤
  │ 六     │八十九年六月三十日    │高雄縣警察局仁武分局警備隊偵辦煙毒│
  │        │                      │、麻藥案嫌疑人尿液採證代碼對照表上│
  │        │                      │署押一枚、指印一枚及送驗尿液封口署│
  │        │                      │押一枚及指印一枚                  │
  ├────┼───────────┼─────────────────┤
  │ 七     │八十八年八月十六日    │台南市警察局第二分局八十八年八月十│
  │        │                      │六日上午十時訊問筆錄上署押二枚及指│
  │        │                      │印九枚                            │
  ├────┼───────────┼─────────────────┤
  │ 八     │八十八年八月十六日    │台南市第二分局偵辦張育修販毒案送驗│
  │        │                      │尿液年籍對照表上署押一枚、指印一枚│
  │        │                      │及送驗尿液封口之署押一枚及指印一枚│
  │        │                      │                                  │
  ├────┼───────────┼─────────────────┤
  │ 九     │八十八年八月十六日    │台灣台南地方法院檢察署八十八年八月│
  │        │                      │十六日下午十六時四十五分訊問筆錄上│
  │        │                      │署押一枚                          │
  ├────┼───────────┼─────────────────┤
  │ 十     │八十八年五月二十九日  │台灣高雄地方法院檢察署八十八年五月│
  │        │                      │二十九日上午十時三十分訊問筆錄上署│
  │        │                      │押一枚                            │
  ├────┼───────────┼─────────────────┤
  │ 十一   │八十八年八月十六日    │台灣高雄地方法院檢察署八十八年八月│
  │        │                      │十六日下午二十一時三十分訊問筆錄上│
  │        │                      │署押一枚                          │
  ├────┼───────────┼─────────────────┤
  │ 十二   │八十八年八月二十四日  │台灣高雄地方法院檢察署八十八年八月│
  │        │                      │二十四日上午十時十分訊問筆錄上署押│
  │        │                      │一枚                              │
  ├────┼───────────┼─────────────────┤
  │ 十三   │八十九年六月三十日    │台灣高雄地方法院檢察署八十九年六月│
  │        │                      │三十日下午二十二時四十五分訊問筆錄│
  │        │                      │上署押一枚                        │
  ├────┼───────────┼─────────────────┤
  │        │                      │                                  │
  │  十四  │內政部警政署國道公路警│ 「甲○○」之署押一枚一式四聯（通 │
  │        │察局公警局字（八四）第│   知聯、 移送聯、回覆聯、存查聯）│
  │        │0000000號舉發違│                                  │
  │        │反道路交通管理事件通知│                                  │
  │        │單                    │                                  │
  └────┴───────────┴─────────────────┘
附錄論罪科刑法條：
刑法第二百十六條
行使第二百十條至第二百十五條之文書者，依偽造、變造文書或登載不實事項或使登
載不實事項之規定處斷。
第二百十七條
偽造印章、印文或署押，足以生損害於公眾或他人者，處三年以下有期徒刑。


司法院資訊處製作；財團法人民間司法改革基金會備份。
